【裁判字號】    90,上易,481
【裁判日期】    901030
【裁判案由】    履行契約
【裁判全文】
臺灣高等法院民事判決  九十年度上易字第四八一號
      上  訴  人  佑鼎科技股份有限公司
      法定代理人  白瑞珍
      被上訴人    甲○○
      訴訟代理人  黃碧蓮
右當事人間請求履行契約事件，上訴人對於中華民國八十九年十二月十三日臺灣臺北
地方法院八十九度訴字第四五五○號第一審判決提起上訴，本院判決如左：
    主    文
上訴駁回。
第二審訴訟費用由上訴人負擔。
    事實及理由
一、上訴人受合法通知，未於言詞辯論期日到場，核無民事訴訟法第三百八十六條所
    列各款情形，爰依被上訴人之聲請，由其一造辯論而為判決，合先敘明。
二、本件被上訴人起訴主張：伊於民國（下同）八十八年十月間，以所有三陽汽車Ｃ
    Ｒ─Ｖ  ＲＥ車型，牌照號碼ＤＵ─八０九二號、引擎號碼為ＲＡ─ＡＥ０一０
    八一號之白色自用小客車（以下簡稱系爭車輛）向上訴人辦理「終極保鏢汽車防
    盜保全系統」，保證期間自八十八年十月十九日至八十九年十月十九日中午十二
    時止，上訴人保證在有效期間內，若被保證車輛經保險公司認定失竊時，由其提
    供一輛同型同款原廠標準配備之新車，供被上訴人使用。嗣系爭車輛於八十九年
    六月十六日失竊，經被上訴人向台北縣警察局報案後，隨而依保證條款第四條之
    約定，向上訴人請求交付一輛同型同款之新車，詎竟遭上訴人拒絕。被上訴人於
    向美國環球產物保險股份有限公司台灣分公司（下稱環球保險公司）辦畢汽車竊
    盜損失險之保險理賠手續，經該公司於八十九年八月一日交付賠償金額後，再次
    請求上訴人依約負保證責任，給付新車或就被上訴人之自負額百分之十部分以現
    金補償，均遭上訴人拒絕，爰依兩造契約，請求上訴人給付伊三陽工業股份有限
    公司製造ＣＲ─Ｖ  ＲＥ、白色、車身式樣Ａ─廂式，配備如原判決附件所示之
    汽車壹輛，如無實物時，應給付被上訴人新台幣（下同）八十二萬九千元。
三、上訴人則以：伊公司與被上訴人所訂「終極保鏢汽車防盜保全系統」承保事項，
    係車款扣掉汽車保險以外之部分，故於保證條款第一條約定須購買有效之汽車保
    險為成立要件，而被上訴人係於八十八年十月十七日以三陽汽車ＣＲ─Ｖ  ＲＥ
    車型，保險公司國華產物保險，期限八十八年十月十九日至八十九年十月十九日
    ，向伊公司申請簽訂保證契約，然被上訴人於申請時即八十八年十月十七日，並
    未向國華產物保險公司投保，已違反保證條款第一條之約定，依法兩造保證契約
    無效，伊公司並無理賠之義務。退一步言，伊公司所保證之事項，係原汽車投保
    金額以外之車款，故被上訴人起訴請求，亦須將環球保險公司之理賠金交付伊公
    司，被上訴人始能要求伊公司交付同型車輛或車輛款項等語置辯。
四、原審判決：上訴人應於被上訴人給付六十一萬零七百四十元之同時，給付被上訴
    人三陽工業股份有限公司製造之ＣＲ─Ｖ  ＲＥ、白色（原判決原未特定顏色，
    嗣經原法院裁定更正）、車身式樣Ａ─廂式，配備如原判決附件所示之全新汽車
    壹輛，並准供擔保而為假執行，而駁回被上訴人其餘請求，被上訴人就其敗訴部
    分，並未聲明不服。上訴人就其敗訴部分，聲明不服，其聲明為：原判決不利之
    部分廢棄。右廢棄部分，駁回被上訴人在第一審之訴及假執行之聲請。被上訴人
    之答辯聲明為：上訴駁回。
五、本件被上訴人主張：其於八十八年十月十九日以其所有三陽汽車ＣＲ─Ｖ  ＲＥ
    車型、牌照號碼ＤＵ─八０九二號、引擎號碼ＲＡ─ＡＥ０一０八一號之白色自
    用小客車與上訴人簽訂「終極保鏢汽車防盜保全系統」契約，保證期間至八十九
    年十月十九日中午十二時止，嗣上開系爭車輛於八十九年六月十六日失竊，經報
    警處理並獲環球保險公司理賠之事實，業據其提出保證書、車輛失竊證明單、統
    一發票各一份（依序見原審卷第八至十二頁）為證，且為上訴人所不爭執，自堪
    信為真實。
六、上訴人抗辯兩造所訂之系爭終極保鑣汽車防盜保全系統契約並未生效，惟為被上
    訴人所否認，是本件首應審究者為系爭終極保鑣汽車防盜保全系統契約是否生效
    。查：本件兩造所簽訂之保證書保證條款第一條第二款約定，保證之車輛須購買
    有效之汽車保險（須含竊盜損失險自負額百分之十），始為有效，此為兩造約定
    之契約生效要件，而兩造簽約時，被上訴人初投保汽車竊盜險，固非向國華產物
    保險公司申請，為被上訴人所自認，然被上訴人嗣於八十九年一月七日另向環球
    保險台灣分公司投保，有契約書一份在卷可稽（見原審卷第二十四頁），並為上
    訴人所接受，此觀諸上訴人簽發之保證書上載明保險公司為「美國環球產物」甚
    明，顯見上訴人已同意上訴人嗣後所為之補正行為（即嗣後向環球保險公司投保
    之竊盜險），上訴人再以簽訂契約時被上訴人未依約投保汽車竊盜險，主張契約
    無效云云，實有違誠實信用原則，洵非可採。上訴人另稱因被上訴人隱瞞未投保
    國華產物保險公司之事實，致伊公司未能向保險公司索賠云云，惟查：被上訴人
    事後補正之保險既經上訴人同意而核發保證書，兩造之契約既屬有效，業如前述
    ，則被上訴人於保險期間內發生保險事故，上訴人即有理賠之義務，不因上訴人
    再保險之保險公司不予理賠而得解免上訴人理賠之責，蓋此僅為上訴人與其再保
    險公司間之關係，與被上訴人無。況依兩造保證契約第四條約定，上訴人賠償
    新車時，被上訴人須將汽車竊盜損失險賠償金額繳交上訴人，對上訴人亦無損害
    ，是上訴人此之抗辯為不可採。
七、承前所述，兩造間之契約並非無效，而被上訴人所有之系爭車輛既於保險期間內
    失竊，並已為保險公司認定而理賠，此有環球保險公司簽發之支票一張附於原審
    卷可稽（見原審卷第十一頁），被上訴人就此亦不爭執，是依兩造契約約定，被
    上訴人請求上訴人提供一部與系爭車輛同型同款原廠標準配備（不含汽車公司促
    銷配件）之新車，核屬有據，應予准許。另依兩造契約第四條約定「賠償新車時
    ，申請人需先將汽車竊盜損失險賠償金額繳交本公司辦理。」，上訴人為同時履
    行抗辯，請求被上訴人應將保險公司給付之理賠金額交付上訴人同時，上訴人給
    付系爭同型車輛，核與上開約定相符，應予准許。
八、綜上所述，依兩造契約約定，被上訴人請求上訴人給付被上訴人三陽工業股份有
    限公司製造之ＣＲ─Ｖ  ＲＥ、白色、車身式樣Ａ─廂式、配備如附件所示之全
    新汽車壹輛，為有理由，應予准許。而上訴人為同時履行抗辯，亦屬有據。從而
    ，原審判命上訴人應於被上訴人給付六十一萬零七百四十元之同時，給付被上訴
    人三陽工業股份有限公司製造之ＣＲ─Ｖ  ＲＥ、白色、車身式樣Ａ─廂式、配
    備如原判決附件所示之全新汽車壹輛，並准供擔保而為假執行，即無不合。上訴
    意旨，指摘原判決此部分不當，求予廢棄改判，為無理由，應予駁回。
九、本件事證已臻明確，兩造其餘攻擊防禦方法及證據資料，核與本件判決結果不生
    影響，不予一一論述，併予敘明。
十、據上論結，本件上訴為無理由，依民事訴訟法第四百四十九條第一項、第四百六
    十三條、第三百八十五條第一項前段、第七十八條，判決如主文。
中      華      民      國    九十      年      十      月      三十    日
                              民事第十六庭
                                  審判長法  官  阮  富  枝
                                        法  官  闕  銘  富
                                        法  官  周  美  月
右正本係照原本作成。
兩造均不得上訴。
中      華      民      國    九十      年      十一    月      一      日
                                        書記官  陳  啟  文


司法院資訊處製作；財團法人民間司法改革基金會備份。
